【裁判字號】    99,交易,2
【裁判日期】    990331
【裁判案由】    過失傷害
【裁判全文】
臺灣板橋地方法院刑事判決               99年度交易字第2號
公  訴  人  臺灣板橋地方法院檢察署檢察官
被      告  乙○○
輔  佐  人
即被告之父  甲○○
上列被告因過失傷害案件，經檢察官提起公訴（98年度偵字第25
191 號），本院判決如下：
    主  文
乙○○因過失傷害人，處拘役拾日，如易科罰金，以新臺幣壹
仟元折算壹日。
    事  實
一、乙○○於民國98年8 月21日21時38分許，騎乘車牌號碼095-
    BNN 號重型機車，沿臺北縣三峽鎮○○路往鶯歌方向行駛，
    行經復興路與國慶路口，欲左轉文化路210 巷口時，本應注
    意須遵守燈光號誌之指示行進，不得闖越紅燈，且應注意機
    器腳踏車行駛至交岔路口轉彎時，應依兩段方式進行左轉，
    而依當時天候晴、日間自然光線、柏油路面乾燥、無缺陷、
    道路無障礙物、視距良好及行車管制號誌動作正常等情形，
    又無不能注意之情事，竟疏未注意，即貿然闖越紅燈左轉，
    適丙○○（被訴過失傷害乙○○部分，業經檢察官為不起訴
    處分確定）騎乘車牌號碼896-DEQ 號重型機車，沿三峽鎮○
    ○路往介壽方向駛來，亦行經該路口，見狀閃避不及，二車
    因而發生碰撞，造成丙○○人車倒地，受有右拇指掌骨骨折
    、右手擦傷、右小腿多處擦傷、右腰部擦傷之傷害。經警方
    據報後趕往現場處理，乙○○當場對於前來處理之臺北縣政
    府警察局三峽分局警員表明為本件車禍事故之肇事人，自首
    而接受裁判。
二、案經丙○○訴由臺北縣政府警察局三峽分局報告臺灣板橋地
    方法院檢察署檢察官偵查起訴。
    理  由
一、按被告以外之人於審判外之陳述，雖不符刑事訴訟法第159
    條之1 至之4 之規定，而經當事人於審判程序同意作為證據
    ，法院審酌該言詞陳述或書面陳述作成時之情況，認為適當
    者，亦得為證據；當事人、代理人或辯護人於法院調查證據
    時，知有刑事訴訟法第159 條第1 項不得為證據之情形，而
    未於言詞辯論終結前聲明異議者，視為有前項之同意，同法
    第159 條之5 定有明文。本案下列引為證據之證人陳述及書
    證，被告乙○○及檢察官於本院審理中均不爭執其證據能力
    ，亦未曾於言詞辯論終結前聲明異議，本院審酌上開言詞及
    書面陳述作成時之情況，並無違法取證之瑕疵，認以之作為
    證據為適當，依照上開規定，自均具有證據能力，合先敘明
    。
二、訊據被告固坦承有於前揭時、地，與告訴人丙○○騎乘之機
    車發生碰撞，告訴人因而受有傷害之事實，惟矢口否認有何
    過失傷害犯行，辯稱：當時伊確實是紅燈左轉，但案發地點
    可以紅燈左轉，是告訴人闖紅燈才發生對撞，伊不認為伊有
    過失云云。經查：
（一）被告於偵查中供稱：伊直行的方向是紅燈，國慶路方向是
      綠燈，伊就左轉，伊沒有兩段式左轉，因為該處沒有待轉
      區○○○○道都停在停車線裡面，只有對方的車衝出來等
      語（見偵查卷第58頁），於本院審理中供稱：伊確實是紅
      燈左轉，假如對向是綠燈，車子會很多，伊也不敢騎過去
      等語（見本院99年3 月17日審判筆錄第6 頁），而查，復
      興路與國慶路口為多時相號誌，告訴人行駛復興路方向直
      行、右轉號誌綠燈時，被告行向亦為綠燈；當告訴人行向
      開放左轉、直行、右轉號誌綠燈時，被告行向應為紅燈，
      國慶路右轉號誌則為綠燈等情，有現場照片在卷可憑，又
      告訴人丙○○於偵查中指述：伊當時行進方向復興路號誌
      是綠燈，可以左轉，所以被告車道應該是紅燈等語（見偵
      查卷第54頁），足見被告於肇事時，行駛之復興路方向是
      紅燈，右轉國慶路方向則為綠燈，則依前述多時相號誌指
      示，當時告訴人自被告對向直行復興路時，號誌應為綠燈
      ，並同時開放左轉、直行、右轉，則被告辯稱：當時告訴
      人方向應係紅燈云云，顯與現場號誌不符。是以，被告行
      經有號誌之交岔路口，疏未遵守燈光號誌之指示，貿然闖
      越紅燈左轉，故而肇致本件車禍發生，足堪認定。而本件
      車禍經臺灣省臺北縣區車輛行車事故鑑定委員會鑑定結果
      ，亦同此結論，有該委員會98年10月27日北縣鑑字第0985
      181316號函1 份在卷可佐（見偵查卷第60至61頁）。
（二）又按機器腳踏車行駛至交岔路口，其轉彎，應依標誌或標
      線之規定行駛；無標誌或標線者，應依第102 條及下列規
      定行駛：一、內側車道設有禁行機車標誌或標線者，應依
      兩段方式進行左轉，不得由內側或其他車道左轉，道路交
      通安全規則第99條第2 項第1 款定有明文。觀諸道路交通
      事故現場圖及現場照片可知，復興路係繪設有快慢車道分
      隔線，內側車道並設有禁行機車標誌，參以上開規定，縱
      該路段並無待轉區，被告左轉本應依兩段方式進行左轉，
      不得由內側快車道逕行左轉，被告既考領有適合之駕駛執
      照（見卷附道路交通事故調查報告表(二)），對上開規定，
      自無不知之理，且依當時天候晴、日間自然光線、柏油路
      面乾燥、無缺陷、道路無障礙物、視距良好及行車管制號
      誌動作正常等情，並無不能注意之情事，被告疏於注意及
      此，即貿然駛入快車道紅燈左轉，顯有過失至明。被告辯
      稱其無過失，委無可採。且被告因而肇事致告訴人丙○○
      受有前揭傷害，其過失行為與告訴人之受傷結果間，具有
      相當因果關係，亦可認定。
（三）此外，復有道路交通事故現場圖、道路交通事故調查報告
      表(一)(二)、現場照片22張、財團法人恩主公醫院診斷證明書
      2 紙等附卷足參，本案事證明確，被告過失傷害犯行，洵
      堪認定，應依法論科。
三、核被告所為，係犯刑法第284 條第1 項前段之過失傷害罪。
    又按刑法第62條所謂自首，只以犯人在其犯罪未發覺前，自
    行向該管公務員申告其犯罪事實，而接受裁判判為已足，至
    於嗣後對於阻卻責任之事由有所辯解，乃辯護權之行使，不
    能據此即認其先前之自首失其效力（最高法院92年度臺上字
    第7254號判決要旨參照）。被告係於到場處理之員警尚未發
    覺上開事故之肇事者前，即向員警自首並表示願接受裁判，
    有臺北縣政府警察局三峽分局道路交通事故肇事人自首情形
    紀錄表存卷足參（見偵查卷第41頁），則被告係對於未發覺
    之罪自首而接受裁判，雖否認有過失，揆諸前開判決要旨，
    仍應認被告合於自首之要件，爰依刑法第62條前段之規定減
    輕其刑。爰審酌被告之過失情節，造成告訴人傷害程度，及
    被告犯後雖坦承有發生車禍，惟否認有過失，且迄今仍未與
    告訴人達成和解，賠償告訴人所受之損害等一切情狀，量處
    如主文所示之刑，並諭知易科罰金之折算標準。
據上論斷，應依刑事訴訟法第299 條第1 項前段，刑法第284 條
第1 項前段、第62條前段、第41條第1 項前段，刑法施行法第1
條之1 ，判決如主文。
本案經檢察官黃怡華到庭執行職務。
中    華    民    國    99    年    3     月    31    日
                  交通法庭  審判長法  官  吳幸娥
                                  法  官  許炎灶
                                  法  官  廖欣儀
以上正本證明與原本無異。
如不服本判決應於收受判決後10日內向本院提出上訴書狀，並應
敘述具體理由。其未敘述上訴理由者，應於上訴期間屆滿後20日
內向本院補提理由書（均須按他造當事人之人數附繕本）「切勿
逕送上級法院」。
                                  書記官  顏偉林
中    華    民    國    99    年    3     月    31    日
附錄本案論罪科刑法條全文：
中華民國刑法第284條
（過失傷害罪）
因過失傷害人者，處6 月以下有期徒刑、拘役或5 百元以下罰金
，致重傷者，處1 年以下有期徒刑、拘役或5 百元以下罰金。
從事業務之人，因業務上之過失傷害人者，處1 年以下有期徒刑
、拘役或1 千元以下罰金，致重傷者，處3 年以下有期徒刑、拘
役或2 千元以下罰金。

司法院資訊處製作；財團法人民間司法改革基金會備份。
